臺灣高雄地方法院刑事判決　　　　　　　96年度易字第2464號
公　訴　人　臺灣高雄地方法院檢察署檢察官
被　　　告　乙○○
選任辯護人　陳仁豪律師
上列被告因業務侵占案件，經檢察官提起公訴（96年度偵字第
18624 號），嗣因被告就被訴事實為有罪之陳述，經本院合議庭
裁定由受命法官獨任依簡式審判程序審理，判決如下：
    主  文
乙○○連續犯業務侵占罪，處有期徒刑捌月，減為有期徒刑肆月
，如易科罰金，以銀元佰元即新臺幣玖佰元折算壹日。又犯業
務侵占罪，處有期徒刑柒月，減為有期徒刑月又拾伍日，如易
科罰金，以新臺幣壹仟元折算壹日。又犯業務侵占罪，處有期徒
刑陸月，減為有期徒刑月，如易科罰金，以新臺幣壹仟元折算
壹日。應執行有期徒刑捌月，如易科罰金，均以銀元佰元即新
臺幣玖佰元折算壹日。
    事  實
一、乙○○自民國81年3 月10日起至96年3 月6 日止，在址設臺
    北市○○○路○段126 號「臺灣新光保全股份有限公司」（
    下稱新光公司）擔任業務員，負責為新光公司向客戶收取對
    講保全工程、影視對講保全工程、影視對講防盜工程等工程
    款，為從事業務之人。因積欠銀行鉅額債務，竟意圖為自己
    不法之所有，基於概括犯意，自94年1 月17日起至95年1 月
    25 日 止（起訴意旨誤載為至96年12月間某日止），連續向
    新光公司之客戶孟慶投資股份有限公司（下稱孟慶公司）等
    公司收取之工程款後（收款時間、客戶、金額均詳如附表編
    號1 至5 所示），未立即繳回新光公司，而予以侵占入己繳
    交銀行債務及其他花用；復再基於意圖為自己不法之所有，
    分別於附表編號6 、7 所示之時間向新光公司之客戶林望建
    設開發有限公司、有重營造股份有限公司收取工程款己（收
    款時間、客戶、金額均詳如附表編號6 、7 所示），亦未立
    即繳回公司，而予以侵吞入己繳交銀行債務及其他花用。嗣
    因新光公司人員發覺上開貨款遲未繳回而查悉上情。
二、案經新光公司訴由臺灣高雄地方法院檢察署檢察官偵查起訴
    。
    理  由
一、本件被告所犯係死刑、無期徒刑、最輕本刑為3 年以上有期
    徒刑以外之罪，其於準備程序中就被訴事實為有罪之陳述，
    經法官告知簡式審判程序之旨，並聽取公訴人及被告之意見
    後，本院合議庭認宜進行簡式審判程序，依刑事訴訟法第
    273 條之1 合議裁定由受命法官獨任進行簡式審判程序，合
    先敘明。
二、上揭事實，業據被告乙○○於本院審理時自白不諱，且與證
    人於偵查中證述互核相符，並有告訴代理人甲○○、被告立
    具之報告書1 張、收款紀錄2 份、侵占明細表1 份及發票14
    紙、費用支出簽收單影本2 紙、支票影本2 紙附卷可稽，足
    認被告之自白與事實相符，應可採信。又起訴意旨並未明確
    記載被告所侵占之時間、金額，而經公訴人當庭更正之結果
    ，所侵占之款項詳如附表所示之金額，並經被告當庭確認，
    復有告訴人所提出之侵占明細表1 紙在卷可憑，應予確定。
    從而，本件事證明確，被告犯行足堪認定，應依法論科。
三、被告於附表一編號1 至5 所犯數罪係在95年7 月1 日刑法修
    正施行前，是其行為後，刑法、刑法施行法業已於94年2 月
    2 日、95年6 月14日修正公佈，並均自95年7 月1 日施行，
    參酌最高法院95年5 月23日刑事庭第8 次會議決議，應依刑
    法第2 條第1 項之規定，為新舊法比較：
（一）修正前刑法第33條第5 款規定：「罰金：1 元以上。」修
      正後該款規定「罰金：新台幣1000元以上」，是比較新舊
      法結果，以舊法較有利於行為人。
（二）修正前具有刑法第56條連續犯之關係者，則以一罪論，然
      修正後之刑法業已刪除第56條連續犯之規定，則犯數罪即
      應依修正後之數罪併罰之規定分論併罰。此刪除雖非犯罪
      構成要件之變更，但顯已影響行為人刑罰之法律效果，自
      屬法律有變更，仍應比較新舊法之規定。是比較結果，修
      正後之規定並非較有利於被告。
（三）經綜合比較結果，新法對被告並非有利，應依刑法第2 條
      第1 項前段之規定，適用行為時法即修正前之刑法處斷之
      。
四、核被告所為，係犯刑法第336 條第2 項業務侵占罪。又被告
    於95年7 月1 日前之附表編號1 至5 所示時間多次業務侵占
    之犯行，時間緊接，所犯構成要件相同，顯係基於概括犯意
    反覆為之，為連續犯，應依修正前刑法第56條之規定，以一
    罪論。至於95年7 月1 日後所為附表編號6 、7 之2 次業務
    侵占，即應予分論併罰。爰審酌被告犯後坦承犯行，態度尚
    可，並無前科，有臺灣高等法院被告前案紀錄表在卷可稽，
    惟多次侵占之業務款項數量非少，事後清償小部分款項，於
    96年11月7 日復清償6 萬元，業經告訴代理人當庭確認，並
    有匯款單1 紙附卷可憑等一切情狀，量處如主文所示之刑，
    並就附表編號7 部分諭知易科罰金之折算標準。又被告所犯
    之罪均在96年4 月23日之前，雖前經本院通緝，惟於96年10
    月3 日主動撥打電話給員警丁○○聯絡後，到案接受審判，
    有員警丁○○於本院之證述及通聯紀錄附卷可憑，是被告於
    96年12月31日以前自動歸案接受審判，爰依中華民國96年罪
    犯減刑條例第2 條第1 項第3 款、第7 條之規定，減其宣告
    刑二分之一，並定應執行刑及易科罰金之折算標準。
五、另依刑法第51條定應執行刑時，裁判確定前犯數罪，其中一
    罪在新法施行前者，亦應依刑法第2 條第1 項之規定為新舊
    法之比較（最高法院95年5 月23日第8 次刑事庭會議決議參
    照。）。查刑法第51條業於94年1 月7 日修正公佈，並於95
    年7 月1 日施行，修正前、後之刑法第53條，條次與文字均
    未作任何之更動，而修正前刑法第51條規定：「數罪併罰，
    分別宣告其罪之刑，依左列各款定其應執行者」，其中第5
    款規定：「宣告多數有期徒刑者，於各刑中之最長期以上，
    各刑合併之刑期以下，定其刑期。但不得逾20年。」修正後
    該款則規定：「宣告多數有期徒刑者，於各刑中之最長期以
    上，各刑合併之刑期以下，定其刑期。但不得逾30年」比較
    結果，修正後刑法並未較有利於行為人，應依修正前之規定
    ，定其應執行刑。另易科罰金之折算標準，修正前刑法第41
    條第1 項前段規定：「犯最重本刑為5 年以下有期徒刑之刑
    之罪，而受6 個月以下有期徒刑或拘役之宣告，因身體、教
    育、職業、家庭之關係或其他正當理由，執行顯有困難者，
    得以1 元以上3 元以下折算1 日，易科罰金…」；同條第2
    項規定：「併合處罰之數罪，均有前項情形，其應執行之刑
    逾6 個月者，亦同」。而刑法修正施行前之易科罰金折算標
    準，依修正前罰金罰鍰提高標準條例第2 條前段規定（現已
    刪除），就其原定數額提高為100 倍折算1 日，則刑法修正
    施行前易科罰金之折算標準，應以銀元300 元折算1 日，再
    折算為新臺幣後，應以新臺幣900 元折算1 日；而修正後刑
    法第41條第1 項前段規定：「犯最重本刑為5 年以下有期徒
    刑以下之罪，而受6 個月以下有期徒刑或拘役之宣告者，得
    以新臺幣1 千元、2 千元或3 千元折算1 日，易科罰金」。
    從而，本件被告所犯業務侵占3 罪之易科罰金標準，雖有部
    分係依修正前刑法之規定以新台幣900 元折算1 日為易科罰
    金標準，部分係依修正後刑法規定以新台幣1000元折算1 日
    為易科罰金標準，然依前述說明，定應執行刑之易科罰金標
    準，仍應比較新舊法後，整體予以適用。經比較修正前後之
    易科罰金折算標準，以95年7 月1 日修正公佈施行前之規定
    ，較有利於行為人，則應依刑法第2 條第1 項前段，適用修
    正前刑法第41條第1 項前段規定，定其折算標準。
據上論斷，應依刑事訴訟法第273 條之1 第1 項、第299 條第1
項前段，刑法第2 條第1 項前段、（修正前）第56條、第336 條
第2 項、第41條第1 項前段、（修正前）第41條第1 項前段、第
2 項、（修正前）第51條第5 款，刑法施行法第1 條之1 ，罰金
罰鍰提高標準條例第1 條前段、（廢止前）第2 條，中華民國96
年罪犯減刑條例第2 條第1 項第3 款、第7 條、第9 條，判決如
主文。
本案經檢察官丙○○到庭執行職務。
中　　華　　民　　國　　96　　年　　11　　月　　26　　日
                  刑事第十六庭  法　官  梁淑美
以上正本證明與原本無異。
如不服本判決應於收受本判決後10日內向本院提出上訴書狀，並
應敘述具體理由，如未敘述上訴理由者，應於上訴期間屆滿後20
日內補提理由書狀於本院（均須按他造當事人之人數附繕本）「
切勿逕送上級法院」。
中　　華　　民　　國　　96　　年　　11　　月　　26　　日
 　　　　　　　　　　　　　　　 書記官  林麗文
附錄本判決論罪之法條：
中華民國刑法第336條
（公務公益侵占罪、業務侵占罪）
對於公務上或因公益所持有之物，犯前條第1 項之罪者，處1 年
以上7 年以下有期徒刑，得併科5 千元以下罰金。
對於業務上所持有之物，犯前條第1 項之罪者，處6 月以上5 年
以下有期徒刑，得併科3 千元以下罰金。
前二項之未遂犯罰之。
附表一
┌──┬───────┬──────┬─────────────┐
│編號│收款時間      │客  戶      │侵占金額                  │
├──┼───────┼──────┼─────────────┤
│ 1  │94年1月17日   │孟慶公司    │新台幣90000 元、65000 元、│
│    │              │            │37780 元。                │
├──┼───────┼──────┼─────────────┤
│ 2  │94年6月27日   │中盈開發股份│新台幣756800元。          │
│    │              │有限公司    │                          │
├──┼───────┼──────┼─────────────┤
│ 3  │94年8月17日   │聯記廣告事業│新台幣119700元。          │
│    │              │股份有限公司│                          │
├──┼───────┼──────┼─────────────┤
│ 4  │94年11月9日   │陳立建設股份│新台幣160000元。          │
│    │              │有限公司    │                          │
├──┼───────┼──────┼─────────────┤
│ 5  │95年1月25日   │林旺建設開發│新台幣250000元。          │
│    │              │有限公司    │                          │
├──┼───────┼──────┼─────────────┤
│ 6  │95年11月9日   │林旺建設開發│新台幣200000元。          │
│    │              │有限公司    │                          │
├──┼───────┼──────┼─────────────┤
│ 7  │95年12月9日   │有重營造股份│新台幣105000元。          │
│    │              │有限公司    │                          │
├──┴───────┴──────┴─────────────┤
│                                    合計新臺幣0000000元       │
└───────────────────────────────┘
